【裁判字號】    94,訴,2958
【裁判日期】    950505
【裁判案由】    毒品危害防制條例等
【裁判全文】
臺灣板橋地方法院刑事判決              94年度訴字第2958號
公  訴  人  臺灣板橋地方法院檢察署檢察官
被      告  甲○○
上列被告因違反毒品危害防制條例案件，經檢察官提起公訴（94
年度偵字第10821 號），本院合議庭裁定適用簡式審判程序，判
決如下：
    主  文
甲○○轉讓第一級毒品，處有期徒刑壹年貳月；又轉讓第二級毒
品，處有期徒刑捌月；應執行有期徒刑壹年玖月。
    事  實
一、甲○○曾有違反藥事法前科，其於民國（下同）因違反毒品
    危害防制條例案件，經本院於93年11月2 日以93年度訴字第
    1127號，就其施用第一級、第二級毒品罪行，合併定執行刑
    為有期徒刑2 年10月，而意圖販賣而持有第一級、第二級毒
    品部分，均判處無罪後，由臺灣高等法院於94年3 月24日以
    94年度上訴字第474 號判決駁回上訴。甲○○就施用第一級
    毒品提起上訴，經最高法院於94年6 月9 日以94年度臺上字
    第3090號駁回上訴而確定。又甲○○於94年間因施用第一級
    、第二級毒品，經本院於94年10月3 日判決有期徒刑1 年4
    月，94年10月27日確定。前後二件接續執行，指揮書執畢日
    期為98年8 月25日（現正執行中）。詎甲○○猶不知悔改，
    基於轉讓第一級毒品海洛因之犯意，於94年6 月24日中午某
    時，在桃園縣蘆竹鄉○○路311 號13樓之2 住處，無償贈與
    1 包第一級毒品海洛因（重量不詳）與陳俊宇。又甲○○另
    基於轉讓第二級毒品安非他命之犯意，於94年6 月24日晚間
    某時，在桃園縣蘆竹鄉○○路311 號13樓之2 住處，無償贈
    與第二級毒品安非他命1 包（重量不詳）與陳俊宇。迨至94
    年6 月25日下午3 時40分左右，在臺北縣板橋市○○路91之
    1 號冠軍大飯店6 樓603 號房前，查獲甲○○、陳俊宇、乙
    ○○（冒名曹瓊芳應訊部分，待乙○○到案後，另行審結）
    、彭耀禎，並於陳俊宇隨身背包內扣得甲○○所有與本件轉
    讓犯行無涉之第一級毒品海洛因3 包、現金新臺幣3 萬元，
    及陳俊宇所有之注射針筒5 支，而偵知上情。
二、案經臺北縣政府警察局移請臺灣板橋地方法院檢察署檢察官
    偵查暨自動檢舉偵查起訴。甲○○於本院行準備程序中，先
    就被訴事實為有罪之陳述，經告知簡式審判程序之旨，並聽
    取當事人意見後，裁定適用簡式審判程序。
    理  由
一、被告甲○○就上開轉讓第一級毒品海洛因與第二級毒品安非
    他命與證人陳俊宇一情，於本院行準備及簡式審判程序時為
    認罪答辯（詳參本院95年4 月12日準備程序筆錄、簡式審判
    筆錄），核與證人陳俊宇於檢察官訊問時指證：被告於94年
    6 月25日無償贈與第一級毒品海洛因及第二級毒品安非他命
    各1 次等語相符（詳參臺灣板橋地方法院檢察署94年度偵字
    第10821 號卷第101 頁94年7 月11日訊問筆錄、第215 頁94
    年11月7 日訊問筆錄）；並有證人彭耀禎於檢察官訊問時證
    言：94年6 月24日與陳俊宇一起向被告拿第一級毒品海洛因
    1 包，被告會提供第一級毒品海洛因與陳俊宇等語（同前偵
    卷第75頁94年6 月26日訊問筆錄、第148 頁94年8 月1 日訊
    問筆錄）。再證人陳俊宇為警查獲後採集之尿液，經送臺灣
    檢驗科技股份有限公司以酵素免疫法、氣相層析質譜儀法檢
    驗結果，呈安非他命類、鴉片類陽性反應，此有該公司94年
    7 月15日濫用藥物尿液檢驗報告1 件附卷可稽（詳參同前偵
    卷第134 頁），堪認證人陳俊宇確有施用第一級毒品海洛因
    及第二級毒品安非他命。因此證人陳俊宇指證被告贈與第一
    級毒品海洛因及第二級毒品安非他命供伊施用一情，應可採
    信。故被告前開不利於己之自白，應與事實相符。再本件無
    證據可證明被告轉讓與證人陳俊宇第一級毒品海洛因、第二
    級毒品安非他命為若干，依「罪證有疑，利於被告」法則，
    應從輕認被告轉讓第一級毒品海洛因及第二級毒品安非他命
    ，尚未逾行政院公告一定數量，而不得適用毒品危害防制條
    例第8 條第6 項規定，加重其刑。雖被告於偵查中否認有何
    轉讓毒品犯行，證人陳俊宇曾於警詢時指證被告販賣毒品云
    云，惟與前揭被告轉讓毒品犯行之積極證據有悖，不足採信
    。事證明確，被告轉讓第一級毒品、第二級毒品犯行明確，
    應依法論科。
二、按海洛因為第一級毒品，毒品危害防制條例第2 條第2 項第
    1 款定有明文。因此，被告無償贈與第一級毒品海洛因1 包
    與證人陳俊宇1 次，核其所為，係犯同法第8 條第1 項轉讓
    第一級毒品罪。而安非他命迭經行政院衛生署於69年12月8
    日衛署藥字第301124號、79年10月9 日衛署藥字第904142號
    公告列入藥物藥商管理法第16條第1 款（即現行藥事法第22
    條第1 項第1 款）之禁藥管理，迄今尚屬禁藥，同時亦屬毒
    品危害防制條例第2 條第2 項規定之第二級毒品。按藥事法
    第83條第1 項法定刑為7 年以下有期徒刑，得併科新臺幣50
    0 萬元以下罰金，較毒品危害防制條例第8 條第2 項法定刑
    為6 月以上5 年以上有期徒刑，得併科新臺幣70萬罰金之刑
    度為重。藥事法第83條第1 項係於93年4 月21日修正公布，
    同年月23日施行，而毒品危害防制條例為92年7 月9 日修正
    公布，自93年1 月9 日起施行，因此，藥事法第83條第1項
    之規定，應為毒品危害防制條例第8 條第2 項、第6 項之後
    法。惟毒品之範圍尚包括影響精神物質與其製品。而藥事之
    管理，亦非僅止於藥品之管理。又毒品未必係經公告之禁藥
    ，禁藥亦未必為毒品。毒品危害防制條例與藥事法二者，並
    無必然之特別法與普通法關係。而毒品危害防制條例，係為
    防制毒品危害，維護國民身心健康而制定；且所謂毒品，係
    指具有成癮性、濫用性及對社會危害性之麻醉藥品與其製品
    及影響精神物質與其製品；並依毒品成癮性、濫用性及對社
    會危害性，授權由法務部會同行政院衛生署組成審議委員會
    ，每三個月定期檢討，報由行政院公告調整之。至醫藥及科
    學上需用之麻醉藥品與其製品及影響精神物質與其製品之管
    理，另以法律定之，毒品危害防制條例第1 條、第2 條明揭
    此旨。而藥事法立法目的在於藥事管理，主管機關為行政院
    衛生署或直轄市政府或縣市政府，參諸藥事法第1 條、第2
    條規定即明。故涉及行為人自戕之施用毒品、與因此衍生販
    賣、轉讓、運輸、販賣毒品之罪行，衡諸前揭立法意旨，取
    得人既知悉為毒品，則應適用毒品危害防制條例之規定，較
    意在防止一般不知情國民誤用他人違法製造、販賣、輸入、
    供應、調劑、運送、寄藏、牙保、轉讓或意圖販賣而陳列偽
    藥、禁藥，致傷身心健康之藥事法為當。因此，被告無償贈
    與第二級毒品安非他命與陳俊宇1 次，核其所為，係犯毒品
    危害防制條例第8 條第2 項轉讓第二級毒品罪。又被告轉讓
    第一級毒品、第二級毒品前後持有之低度行為，應為其施用
    之高度行為所吸收，不另論罪。再被告所為上開轉讓第一級
    毒品及第二級毒品罪行，犯意各別，行為互殊，應予分論併
    罰。爰審酌被告犯罪動機、目的、手段、次數、對毒品施用
    者造成身心健康損害、社會治安不良影響及其犯罪後於本院
    準備程序及審理時坦承犯行等一切情狀，量處如主文所示之
    刑，並定其應執行之刑。至於證人陳俊宇隨身背包內扣得被
    告所有之第一級毒品海洛因3 包、現金新臺幣3 萬元，及證
    人陳俊宇所有之注射針筒5 支，皆與被告所為本件轉讓毒品
    犯行無涉，此據被告及證人陳俊宇供明在卷，公訴人聲請宣
    告沒收扣案毒品，於法尚嫌無據，併此敘明。
據上論斷，應依刑事訴訟法第273 條之1 第1 項、第299 條第1
項前段，毒品危害防制條例第8 條第1 項、第2 項，刑法11條前
段、第51條第5 款，判決如主文。
本案經檢察官陳銘祥到庭執行職務。
中    華    民    國    95    年    5     月    5     日
                  刑事第十二庭  法  官  高玉舜
以上正本證明與原本無異
如不服本判決應於送達後10日內向本院提出上訴狀
                                書記官  田世杰
中    華    民    國    95    年    5     月    5     日
附錄本案論罪科刑法條全文：
毒品危害防制條例第8條
轉讓第一級毒品者，處1 年以上7 年以下有期徒刑，得併科新臺
幣1 百萬元以下罰金。
轉讓第二級毒品者，處6 月以上5 年以下有期徒刑，得併科新臺
幣70萬元以下罰金。
轉讓第三級毒品者，處3 年以下有期徒刑，得併科新臺幣30萬元
以下罰金。
轉讓第四級毒品者，處1 年以下有期徒刑，得併科新臺幣10萬元
以下罰金。
前四項之未遂犯罰之。
轉讓毒品達一定數量者，加重其刑至二分之一，其標準由行政院
定之。


司法院資訊處製作；財團法人民間司法改革基金會備份。
